【裁判字號】    89,台上,4183
【裁判日期】    890718
【裁判案由】    業務侵占
【裁判全文】
最高法院刑事判決                              八十九年度台上字第四一八三號
    上  訴  人  甲○○
右上訴人因業務侵占案件，不服台灣高等法院台南分院中華民國八十九年五月十六日
第二審判決（八十九年度上訴字第四五五號，起訴案號：台灣台南地方法院檢察署八
十八年度營偵字第二六號），提起上訴，本院判決如左：
    主  文
上訴駁回。
    理  由
按刑事訴訟法第三百七十七條規定，上訴於第三審法院，非以判決違背法令為理由，
不得為之。是提起第三審上訴，應以原判決違背法令為理由，係屬法定要件。如果上
訴理由狀並未依據卷內訴訟資料，具體指摘原判決不適用何種法則或如何適用不當，
或所指摘原判決違法情事，顯與法律規定得為第三審上訴理由之違法情形，不相適合
時，均應認其上訴為違背法律上之程式，予以駁回。本件原判決綜合調查證據之結果
，認上訴人甲○○牽連犯有刑法第三百三十六條第二項意圖為自己不法之所有，而侵
占對於業務上所持有之物罪，及同法第二百十六條第二百十條行使偽造私文書罪之事
實，因而撤銷第一審之無罪判決，改判依牽連犯關係，從一重之前罪處斷，量處有期
徒刑捌月；民國八十八年十一月十八日國泰人壽保險股份有限公司（下稱國泰人壽保
險公司）「理賠給付收據」二張上偽造之「李清文」署押均沒收，已詳認定犯罪事
實之依據及憑以認定之理由，並對上訴人否認犯罪之辯詞，如何不足採信，均已依據
卷內資料予以指駁及說明，從形式上觀察，原判決並無違背法令情形。上訴意旨謂：
系爭「理賠給付收據」二紙上所簽「李清文」署押，係被害人李清文之妻林授權上
訴人所簽，至該等收據上之「李清文」印文，則係李清文、林自行蓋印，絕非上訴
人盜刻「李清文」印章而蓋上，上訴人確無業務侵占及行使偽造私文書罪行等語，係
就原判決已詳為論斷與說明之事項，再為事實上之爭執，殊非適法之第三審上訴理由
。又上訴人所提與林之電話對談錄音帶，其內容不足為有利上訴人之認定，證人吳
雪玲之證言，應採為不利上訴人之證據，被害人李清文及國泰人壽保險公司代理人施
玫瑰之指訴，堪認與事實相符等情，原判決理由二已詳述其調查審認之結果，核屬事
實審法院採證認事及取捨證據職權之適法行使，既無違經驗法則及論理法則，不能任
指為違法。再本件事證已臻明確，原審未命國泰人壽保險公司提出李清文之「保險契
約」，以資與「理賠給付收據」二紙上「李清文」印文比對，而為無益之調查，不能
指為調查未盡。此外，上訴人徒憑己意，對原審職權之適法行使及原判決理由已詳為
論斷之事項，任意爭辯，顯與法定上訴第三審之形式要件不符，其上訴違背法律上之
程式，應予駁回。又本件不得上訴於第三審法院之業務侵占罪與得上訴之行使偽造私
文書罪為牽連犯，而以不得上訴之業務侵占罪為重，得上訴之行使偽造私文書罪為輕
，雖依刑法第五十五條從不得上訴之業務侵占罪論科，惟其牽連之行使偽造私文書罪
，原得上訴，而牽連犯罪之上訴又不可分，則對於該業務侵占罪亦應認為得上訴於第
三審法院，附為明。
據上論結，應依刑事訴訟法第三百九十五條前段，判決如主文。
中      華      民      國    八十九    年      七      月     十八     日
                              最高法院刑事第七庭
                                  審判長法官  謝  家  鶴
                                        法官  洪  文  章
                                        法官  花  滿  堂
                                        法官  陳  世  淙
                                        法官  洪  佳  濱
      右正本證明與原本無異
                                              書  記  官
中      華      民      國    八十九    年      七      月    二十八    日


司法院資訊處製作；財團法人民間司法改革基金會備份。
